臺灣彰化地方法院彰化簡易庭民事判決
110年度彰小字第840號
原      告  仲信資融股份有限公司

法定代理人  張銘聰  
訴訟代理人  賴宜屏  


被      告  王邦君  
上列當事人間請求給付分期買賣價金事件，本院於民國111年1月
25日言詞辯論終結，判決如下：
      主    文
被告王邦君應於民國一一五年十二月十六日給付原告新臺幣捌仟
肆佰玖拾壹元，及自民國一一五年十二月十六日起至清償日止，
按週年利率百分之十六計算之利息。
原告其餘之訴駁回。
訴訟費用新臺幣壹仟元由被告負擔。
    事實及理由
一、被告經合法通知，未於言詞辯論期日到場，核無民事訴訟法
    第386條所列各款情形，爰依原告之聲請，由其一造辯論而
    為判決。
二、原告主張：被告前依分期付款買賣方式，向訴外人俐興國際
    事業有限公司（下稱俐興公司）訂購英文教材，分期總價為
    新臺幣（下同）73,370元，並約定自民國107年11月15日起
    至109年9月15日止，計23期，每期繳款金額3,190元，被告
    如有延遲付款等情事時，所有未到期分期付款視為提前全部
    到期，原告得不經催告，逕行要求被告立即清償全部債務，
    並另支付自遲延繳款日或違約日起至清償日止，按週年利率
    百分之20計算之遲延利息，及每日按日息萬分之5約定利率
    計收違約金。另於107年10月5日申請分期付款時，經原告審
    核通過後，俐興公司即將請求支付分期價款之權利讓與原告
    。惟被告僅繳付15期後即未再繳付，尚欠25,520元及遲延利
    息、違約金未清償（下稱系爭債權）。被告雖於109年8月10
    日下午4時起經本院以109年度消債更字第26號裁定開始更生
    ，並經本院以109年度司執消債更字第59號裁定公告更生方
    案內容，然此更生方案內容係被告提出，就該更生清償分配
    表，被告並未將原告列入債權人名單，至本院無法將更生相
    關公告送達原告，原告亦無從得知被告已向法院聲請更生，
    是原告未向法院申報系爭債權乃係因不可歸責於原告之事由
    ，依消費者債務清理條例第73條第1項但書之規定，被告仍
    應依更生條件負履行之責，爰依消費借貸及債務清理條例之
    相關規定提起本件訴訟等語。並聲明：被告應於115年12月1
    5日給付原告8,491元，及自115年12月16日起至清償日止，
    按週年利率16%計算之利息。
三、被告前以已聲請更生，並經本院裁定准予更生為由等語提出
    異議後，未為其他聲明及答辯。
四、得心證之理由：
（一）原告主張被告前依分期付款買賣方式，向俐興公司訂購英
      文教材，且於申請分期付款時，經原告審核通過後，俐興
      公司即將請求支付分期價款之權利讓與原告。惟被告僅繳
      付15期後即未再繳付，尚欠25,520元及遲延利息、違約金
      未清償等情，業據其提出分期付款申請表、分期付款繳款
      明細為證，且被告已於相當時期受合法之通知，而於言詞
      辯論期日不到場，亦未提出準備書狀爭執，依民事訴訟法
      第436條之23、第436條第2項、第280條第3項前段準用同
      條第1項前段之規定，視同自認，堪認原告主張之事實為
      真實。
（二）原告另主張被告應給付原告上開積欠之款項，則為被告以
      已經裁定開始更生為由提出異議。是本件爭點應為：被告
      經裁定開始更生後，原告得否向被告請求給付上開款項？
      如是，得請求之金額為何？茲析述如下：
（三）本件原告仍得向被告應請求給付：
　　1.按對於債務人之債權，於法院裁定開始更生或清算程序前
      成立者，為更生或清算債權。消費者債務清理條例第28條
      第1項定有明文。查被告前經本院以109年度消債更字第26
      號裁定自109年8月10日下午4時起開始更生程序，嗣經本
      院於109年10月29日以109年度司執消債更字第59號裁定為
      更生方案認可，該裁定並於109年11月18日確定，迄今債
      務人尚未全部履行完畢；另原告確實未申報、補報債權，
      故並未列入債權表、受更生方案之分配等節，經本院依職
      權調閱上開更生事件卷宗查閱無訛。惟本件原告主張之系
      爭債權係於裁定開始更生程序前即成立，有分期付款申請
      表在卷可憑，屬更生債權，合先敘明。
　　2.復按債務人聲請更生時，應提出財產及收入狀況說明書及
      其債權人、債務人清冊；債務人依更生條件全部履行完畢
      者，除本條例別有規定外，已申報之債權未受清償部分及
      未申報之債權，均視為消滅。但其未申報係因不可歸責於
      債權人之事由者，債務人仍應依更生條件負履行之責，消
      費者債務清理條例第43條第1項、第73條第1項定有明文。
      又按前項未經債權人同意減免之債務，於更生方案所定清
      償期間屆滿後，債務人仍應負清償責任，同條例第55條第
      2項定有明文。又本條例第55條第2項規定，於債務人依本
      條例第73條第1項但書應履行之債務，準用之，消費者債
      務清理條例施行細則第30條之1亦有明文。依上開規定可
      知，債權人於更生程序未申報債權，係因不可歸責於己之
      事由者，依消費者債務清理條例第73條第1項但書規定，
      債務人仍應依更生條件負履行之責，債權人之債權於更生
      條件範圍內，為不免責債權，逾此範圍則已免責而不得向
      債務人請求。
　　3.查被告係於107年10月5日向原債權人俐興公司申請英文教
      材費用73,370元之分期付款，該分期債權經審核通過後即
      轉讓予原告，且原約定分期付款最後一期清償日為109年9
      月16日，實際最後一次清償日期為109年2月13日，有該分
      期付款申請表及各期清償日期及金額表格在卷可憑。復被
      告於109年1月13日向本院聲請債務清理程序之前置調解，
      嗣因調解不成立，即於同年2月27日聲請更生，可知該分
      期付款債權成立後至被告聲請更生時，經過時間非長，衡
      情被告於聲請更生時應知悉有該債權存在，卻疏未於聲請
      更生時陳報系爭債權，亦未自行通知原告，僅依財團法人
      金融聯合徵信中心資料陳報債權人，使本院未對原告通知
      命限期申報債權事宜，致原告於申報債權期間屆滿前無法
      受有通知，而未能及時申報債權，此經調取本院109年度
      司消債調字第29號、109年度消債更字第26號、109年度司
      執消債更字第59號卷宗查明無訛，堪認應屬不可歸責原告
      之事由而未申報系爭債權。是原告主張依分期付款契約及
      消費者債務清理條例之規定，仍得向被告請求給付分期買
      賣價金為有理由。
（四）原告僅得依更生條件清償之成數請求被告給付：
　　1.按依消費者債務清理條例施行細則第30條之1之規定，債
      權人應於更生方案所定清償期間屆滿後，始得向債務人請
      求履行，且該債權因已屆清償期，債務人不得再要求分期
      清償，而應依更生條件清償之成數一次清償，以兼顧債務
      人及不可歸責債權人並其他債權人之利益，故如債權人於
      更生方案所定清償期間內向債務人起訴請求，如符合將來
      給付之訴之要件，法院應判決債務人於更生方案所定清償
      期間屆滿後依更生條件給付，其餘之訴駁回（99年第5期
      民事業務研究會第37號研究意見、100年第6期民事業務研
      究會第10號研究意見參照）。末按請求將來給付之訴，以
      有預先請求之必要者為限，得提起之，民事訴訟法第246
      條定有明文。
　　2.查本院以109年度司執消債更字第59號裁定所認可之更生
      方案係於109年11月18日確定，更生方案內容為自認可裁
      定確定翌月起分6年，共72期清償，每1月為1期，每期在1
      5日給付，債務總金額為3,382,181元，清償總金額為1,12
      5,390元，總清償比例為33.27%，有該裁定1份存卷可參，
      且經調取本院109年度司執消債更字第59號卷宗核閱無誤
      。是本件原告係於被告於更生方案所定清償期間內起訴請
      求，又被告前於109年2月13日繳納第15期款項後，因聲請
      更生程序後即未再給付，依上揭說明，堪認符合將來給付
      之訴之要件。是依上開認可更生方案裁定之內容，6年期
      滿期間為115年12月15日，被告於更生期滿開始應給付其
      未向法院陳報債權債權人之原告借款債務之日期則為115
      年12月16日。被告於聲請更生時，既未據實將原告列入債
      權人清冊中，致原告未受法院通知而不知陳報債權，此非
      可歸責於原告，依前開之說明，被告仍需於更生方案所定
      清償期間屆滿後依更生條件為一次給付，準此，原告僅能
      請求被告於115年12月16日給付8,491元（25,520元x33.27
      %=8,491元，元以下四捨五入），逾此之請求，應屬無據
      。
　　3.末按約定利率，超過週年百分之16者，超過部分之約定，
      無效，民法第205條定有明文。又按修正之民法第205條之
      規定，於民法債編修正施行前約定，而於修正施行後發生
      之利息債務，亦適用之。民法債編施行法第10條之1定有
      明文。是原告併依兩造約定及民法第205條規定請求被告
      給付自115年12月16日起至清償日止，按週年利率百分之1
      6計算之利息，為有理由應予准許。
（五）綜上所述，原告依系爭分期付款契約提起之本件訴訟，請
      求被告於115年12月16日給付8,491元，及自115年12月16
      日起至清償日止，按週年利率16%計算之利息部份，為有
      理由；逾此範圍之請求，則為無理由，應予駁回。
五、本件原告勝訴部分係小額程序為被告敗訴之判決，原應依民
    事訴訟法第436條之20規定，應依職權宣告假執行，惟消費
    者債務清理條例第73條 、第55條第2 項及消費者債務清理
    條例施行細則第30條之1之上開規定，原告須至115年12月16
    日始得向被告請求給付及聲請強制執行，在此日期之前其性
    質上不得假執行，且屆期本件早已確定，亦無聲請假執行之
    必要，附此敘明。
六、按各當事人一部勝訴、一部敗訴者，其訴訟費用，由法院酌
    量情形，命兩造以比例分擔或命一造負擔，或命兩造各自負
    擔其支出之訴訟費用，民事訴訟法第79條定有明文。本件原
    告之訴一部為有理由、一部無理由，本院審酌原告敗訴部分
    係有關將來之訴給付日期部分，認訴訟費用全數由被告負擔
    為適當。
七、訴訟費用負擔之依據：民事訴訟法第79條。　　　
中　　華　　民　　國　　111 　年　　2 　　月　　15　　日
                  臺灣彰化地方法院彰化簡易庭
                      法　官　李欣恩
以上正本係照原本作成。
如不服本判決，僅得以判決違背法令為理由提起上訴，並應於判
決送達後20日內，向本院提出上訴狀。（須按他造當事人之人數
附繕本）。如委任律師提起上訴者，應一併繳納上訴審裁判費。
中    華    民    國   110    年    2    月   15  日
                      書記官  姚志鴻